【裁判字號】    99,易,2381
【裁判日期】    991231
【裁判案由】    傷害
【裁判全文】
臺灣臺北地方法院刑事判決              99年度易字第2381號
公  訴  人  臺灣臺北地方法院檢察署檢察官
被      告  何麗敏
選任辯護人  陳家祥律師
            黃文玲律師
被      告  呂秋惠
選任辯護人  莊乾城律師
上列被告因傷害案件，經檢察官提起公訴 （99年度偵字第17380
號），本院判決如下：
    主  文
何麗敏犯傷害罪，處拘役伍拾伍日，如易科罰金，以新臺幣壹仟
元折算壹日。
呂秋惠犯傷害罪，處拘役伍拾伍日，如易科罰金，以新臺幣壹仟
元折算壹日。
    事  實
一、何麗敏、呂秋惠為址設臺北市○○區○○路2段189號6樓之5
    「鄉林建設股份有限公司」（下稱鄉林公司）同事，二人於
    民國99年3月24日上午8時許，在上址辦公處所內，因細故發
    生口角爭執，詎渠等2人竟均基於傷害人身體犯意，相互徒
    手毆打對方，呂秋惠因此受有左前臂擦傷、左大腿挫傷併瘀
    傷，何麗敏因而受有左臉部擦挫傷、右側大腿與右側膝蓋挫
    瘀傷。
二、案經何麗敏訴由臺北市政府信義分局報請及呂秋惠訴由臺灣
    臺北地方法院檢察署檢察官偵查起訴。
    理  由
壹、證據能力：
一、證人即告訴人何麗敏、呂秋惠於偵查中向檢察官所為陳述，
    業經具結，有結文存卷為憑，復查無顯有不可信之情，依刑
    事訴訟法第159條之1第2項規定，均具證據能力。
二、卷附郵政總局郵政醫院（下稱郵政醫院）、臺北仁康醫院（
    下稱仁康醫院）、衛生署基隆醫院（下稱基隆醫院）診斷證
    明書、行政院國軍退除役官兵輔導委員會臺北榮民總醫院（
    下稱臺北榮總）診斷證明書，係從事醫療業務之醫師，在診
    治告訴人等例行性診療過程所為醫療行為，於業務上所出具
    之診斷書，核屬醫療業務上或通常醫療業務過程所製作之證
    明文書，自符刑事訴訟法第159條之4第2款規定，而有證據
    能力（最高法院96年度台上字第1957號判決參照）。
三、其餘資以認定本案犯罪事實之非供述證據（詳後述），亦查
    無違反法定程序取得之情，依同法第158條之4規定反面解釋
    ，洵具證據能力。
貳、實體部分：
一、訊據被告何麗敏、呂秋惠矢口否認有上揭犯行，均辯稱：未
    打對方，被告何麗敏另辯以：呂秋惠出手毆伊，伊僅抓住她
    手，伊係正當防衛云云，惟查，被告2人確有互毆事實，有
    下列證據可為證明：
(一)證人即告訴人呂秋惠於偵查中證稱：伊在99年3月23日增加員
  工，沒有位子坐，3月24日8點26分伊看管理部的何麗敏來了，
  她拒絕伊增加位子的要求，她在我談化石，跑來踹伊一腳，還
  有要打伊臉，伊怕他打到伊臉，伊就回手，她又打過來將伊眼
  鏡打在地上，又抓伊手，伊手也流血，傷勢即如診斷證明書所
  載等語。
(二)證人即告訴人何麗敏於偵查中結證：同日早上8點25分，呂秋
  惠先衝過來用前胸頂撞伊，一邊叫伊走開走開，伊就說妳嘴巴
  好臭，他就出手，她用右手一巴掌呼過來，伊左臉頰帶傷，她
  還用腳猛踹伊右大腿及膝蓋等語。
(三)再佐以證人劉皇昌於本院審理時結證：呂秋惠告訴我說同事張
  孝銘要坐到她的位置上，因為沒有位置。隨後她就要轉身回到
  她自己位置上，同時間，我就聽到何麗敏與呂秋惠吵架的聲音
  。那個聲音是何麗敏說「你打我，有種你就打我」，再來就是
  爭吵的聲音，我就站起來看發生什麼事情，我看到何麗敏先打
  呂秋惠後，呂秋惠的眼鏡就掉下來，我就去把呂秋惠的眼鏡撿
  起來。我將眼鏡交給呂秋惠，我當時看到呂秋惠左前臂是流血
  的。有很明顯指痕。在本案發生之前，何麗敏與呂秋惠他們口
  氣上都很大聲。（問：當時你有看到是誰先出手嗎？）答：我
  就只有看到何麗敏出手，之後呂秋惠的眼鏡就掉了，我就去撿
  眼鏡，至於誰先出手，我並不知道。何麗敏就是直接打眼鏡，
  當時呂秋惠是背對我的，我看到何麗敏用手揮呂秋惠的臉部，
  呂秋惠的眼鏡就瞬間掉下去，之後我就去撿眼鏡，撿完眼鏡，
  我就看到何麗敏就被架離了。（問：兩人肢體衝突的全程，你
  都有目擊嗎？）答我轉身撿眼鏡的部分，我就沒有看到。（問
  ：事發當時兩人發生肢體衝突的時候，兩人都處於可以自由離
  開的狀態嗎？）答：兩人有不同狀況，呂秋惠的話，她是沒有
  退路，因為她後面及左右都有OA隔間，正面就是何麗敏，何麗
  敏可以往後走等語明確。依上揭證言，堪證被告何麗敏確有出
  手毆傷被告呂秋惠；且倘如被告何麗敏所辯：伊僅緊抓呂秋惠
  手欲防衛自己，未毆打她一節屬實，則被告呂秋惠焉有左大腿
  挫傷併瘀傷之傷勢，益徵被告何麗敏不惟緊抓被告呂秋惠，甚
  進而有出手毆打行為，是認被告何麗敏上揭所辯，顯係飾卸之
  詞，無足憑信。
(四)復參酌證人鄭志雄於本院審理時結稱：一開始我是在我自己辦
  公室的位置吃早餐，因為還沒有到上班時間，因為我是低著頭
  吃早餐，後來就聽到有女生爭執聲音出現，後來好奇就抬頭看
  一下發生何事情，就看到呂秋惠就是站在何麗敏的座位前方大
  聲的說話，何麗敏是針對呂秋惠問的內容在做一個解釋，後來
  我們想說之前辦公室也曾經發生這樣的狀況，我就坐下來繼續
  吃我的早餐，後來等我再抬頭起來，呂秋惠就是走到整個長方
  形辦公室的後面，就是我辦公室位置的正前方，離我有一段距
  離，就在發表她的言論，何麗敏就說跟呂秋惠說現在已經上班
  時間，請她放低音量，再來呂秋惠一樣跟何麗敏兩人有言詞上
  口角爭執，何麗敏跟呂秋惠解釋說，座位安排不是她可以決定
  的，後來我們想說沒有什麼事情，我就去做我公務上該做的事
  情，後來就聽到他們兩人突然間傳出來很大聲爭吵感覺，辦公
  室人都抬頭起來看，就看到他們二人抓在一起，我看到呂秋惠
  就抓著何麗敏手，然後呂秋惠就跟何麗敏講，但講的內容我不
  清楚，因為呂秋惠很激動，很大聲，然後有用身體就是腹部去
  頂撞，何麗敏就後退，然後抓著呂秋惠手。（問：本案傷害事
  件發生時，你有全程觀看嗎？）答：正確來講應該是沒有全程
  。我當時沒有看到誰先出手打對方。我看到何麗敏臉上有傷口
  。我看到時，他們二人是邊走邊互相拉扯。當時兩人聲音都很
  大聲各情明確。依前述證詞，洵證被告呂秋惠確有毆打被告何
  麗敏，是被告呂秋惠辯稱：未打何麗敏云云，委無足信。
(五)綜合當時在場僅目睹被告2人爭執「部分」過程之證人劉皇昌
  、鄭志雄證詞，兩人目睹時，已係被告2人互相扯打之際，而
  兩位證人均證稱：不知何人先出手打對方等語明確，是既無事
  證證明係被告2人何方先行侵害，復從兩人係互相扯打一段距
  離觀之，益徵渠等為互毆無訛，而互毆者不得主張有正當防衛
  權（最高法院30年上字第1040號判例參照），故被告何麗敏辯
  以：係正當防衛云云，尚無可採。
(六)末參酌卷附郵政醫院、仁康醫院、基隆醫院診斷證明書、被告
  何麗敏驗傷照片，載明被告2人有上揭傷勢，是渠等均有傷害
  犯行，故本案事證明確，被告2人犯行，均堪認定，應依法論
  科。
二、核被告2人所為，均係犯刑法第277條第1項傷害罪。爰審酌
    渠等俱無前科，有臺灣高等法院被告前案紀錄表在卷為證，
    素行尚可；兩人皆具相當智識程度，不思平和理性溝通，竟
    僅因細故率爾出手傷害對方，足徵被告2人均甚衝動；又渠
    等飾詞狡辯，俱未向彼此致歉或與之和解，未見其有絲毫逡
    悔之意；兼衡被告2人智識程度、犯罪動機、目的、手段、
    生活狀況、傷勢等一切情狀，分別量處如主文所示之刑，並
    各諭知易科罰金折算標準。
據上論斷，應依刑事訴訟法第284條之1、第299條第1項，刑法第
277條第1項、第41條第1項前段，刑法施行法第1條之1第1項、第
2項前段，判決如主文。
本案經檢察官黃碧玉到庭執行職務。
中    華    民    國    99    年    12    月    31    日
                    臺灣臺北地方法院刑事第14庭
                              法  官  陳琪媛
以上正本證明與原本無異。
如不服本判決應於送達後10日內向本院提出上訴狀。
                              書記官  陳豪達
中    華    民    國    99    年    12    月    31    日
附錄法條全文：
中華民國刑法第277條
傷害人之身體或健康者，處3年以下有期徒刑、拘役或1千元以下
罰金。
犯前項之罪因而致人於死者，處無期徒刑或7年以上有期徒刑；
致重傷者，處3年以上10年以下有期徒刑。

司法院資訊處製作；財團法人民間司法改革基金會備份。
